【裁判字號】    98,訴,91
【裁判日期】    980415
【裁判案由】    清償債務
【裁判全文】
臺灣士林地方法院民事判決                98年度訴字第91號
原      告  國泰世華商業銀行股份有限公司
法定代理人  乙○○
訴訟代理人  丁○○
            戊○○
            丙○○
被      告  己○○○○○○○○.
被      告  甲○○○○○○○○.
上列當事人間請求清償借款事件，本院於中華民國98年4 月1 日
言詞辯論終結，判決如下：
    主  文
被告劉修真、何逸安於繼承被繼承人何根樹之遺產範圍內，應連
帶給付原告新臺幣陸拾萬貳仟壹佰壹拾玖元，及自民國九十五年
四月二十八日起至民國九十五年七月十三日止，按年息百分之五
‧三九計算之利息，及自民國九十五年七月十四日起至清償日止
，按年息百分之六‧七九計算之利息，並自民國九十五年五月二
十九日起至清償日止，逾期在六個月以內者，按上開利率百分之
十，逾期超過六個月以上者，按上開利率百分之二十計算之違約
金。
訴訟費用由被告連帶負擔。
    事實及理由
一、原告主張：被告之被繼承人何根樹於民國93年7 月17日向原
    告借款新臺幣（下同）770,000 元，約定清償期限為100 年
    7 月15日，本息分84期按月攤還，利息自95年4 月28日起至
    95 年7月13日止，按年息5.39% 計算，自95年7 月14日起清
    償日止，按年息6.79% 計算，雙方並約定如未按期繳納利息
    時，視為借款全部到期，除仍按上開利率計息外，自逾期之
    日起6 個月以內者，按上開利率10% ，逾期超過6 個月以上
    者，按上開約定利率20% 計付違約金。詎何根樹借款後，本
    息僅繳納至95年4 月28日即未清償，依約借款視為全部到期
    ，尚欠如主文所示本金、利息及違約金，嗣何根樹於95年6
    月4 日死亡，被告為其法定繼承人，且均未聲請拋棄繼承，
    應對被繼承人何根樹之債務負連帶清償責任。惟屢經催索，
    均置之不理。為此，基於消費借貸法律關係，聲明請求被告
    連帶給付如主文所示之金額。
二、被告辯稱：其等未自何根樹處繼承到任何財產，對被繼承人
    何根樹向原告借款乙節亦不知情，再者，被告已於95年8月3
    日向臺灣臺北地方法院辦理限定繼承，並經該院核准在案，
    原告應不得對被告求償等語，並聲明請求駁回原告之訴。
三、原告主張何根樹借款尚未清償，且被告為何根樹之繼承人而
    並未拋棄繼承等情，為其提出貸款契約、除戶戶籍謄本、放
    款帳務資料等件附卷可稽，被告圴不爭執，自應認原告之主
    張為真實。
四、按借用人應於約定期限內，返還與借用物種類、品質、數量
    相同之物；遲延之債務，以支付金錢為標的者，債權人得請
    求依法定利率計算之遲延利息，但約定利率較高者，仍從其
    約定利率；當事人得約定債務人不履行債務時，應支付違約
    金，民法第478條前段、第233條第1項、第250條第1項分別
    定有明文。又按繼承人自繼承開始時，除本法另有規定外，
    承受被繼承人財產上之一切權利義務；繼承人得限定以因繼
    承所得之遺產，償還被繼承人之債務，為民法第1148條前段
    、第1154條第1 項所明定。故限定繼承之繼承人，仍應繼承
    被繼承人之債務，僅其清償責任以因繼承所得之遺產為限而
    已（以遺產為限定之物的有限責任），並非可不負清償之責
    。經查：被告於95年8 月3 日向臺灣臺北地方法院聲請辦理
    限定繼承，並經許可有案乙節，為本院調取該院95年度繼字
    第1184卷宗查核無誤，揆之前揭規定，被告自因僅就繼承被
    繼承人何根樹之遺產內負連帶清償責任。從而，原告本於消
    費借貸等法律關係，請求被告於被繼承人何根樹之遺產範圍
    內給付602,119 元，洵屬正當，應予准許。並依職權確定訴
    訟費用額6,610 元由被告連帶負擔。
六、據上論結，本件原告之訴為有理由，依民事訴訟法第385 條
    第1 項前段、第85條第2 項、第87條第1 項，判決如主文。
中    華    民    國    98    年    4     月    15    日
                  民事第二庭  法  官  古振暉
以上正本證明與原本無異。
如對本判決上訴，應於判決送達後20日內向本院提出上訴狀。
中    華    民    國    98    年    4     月    22    日
                              書記官  楊錫芬


司法院資訊處製作；財團法人民間司法改革基金會備份。
